臺灣高等法院臺南分院刑事判決　　 95年度上更(二)字第497號
上　訴　人　臺灣嘉義地方法院檢察署檢察官
上　訴　人
即　被　告　丁○○
　　　　　　　　　　現羈押於臺灣臺南看守所
選任辯護人　王進輝律師
上　訴　人
即　被　告　乙○○
選任辯護人　黃俊仁律師
被　　　告　丙○○
上列上訴人因被告殺人等案件，不服臺灣嘉義地方法院93年度重
訴字第4號中華民國94年5月9日第一審判決（起訴案號：臺灣嘉
義地方法院檢察署92年度偵字第8283號），提起上訴，判決後由
最高法院第2次發回更審，本院判決如下：
    主  文
原判決撤銷。
丁○○共同殺人，處有期徒刑拾伍年，褫奪公權拾年；又未經許
可，寄藏可發射子彈具有殺傷力之改造手槍，處有期徒刑壹年陸
月，併科罰金新臺幣拾伍萬元，罰金如易服勞役，以新臺幣壹仟
元折算壹日；扣案如附表編號1 (仿ＳＩＧ　ＳＡＵＥＲ廠半自
動手槍改造之金屬玩具手槍壹支；槍枝管制編號0000000000號）
之物沒收；應執行有期徒刑拾陸年，褫奪公權拾年，併科罰金新
臺幣拾伍萬元，罰金如易服勞役，以新臺幣壹仟元折算壹日；扣
案如附表編號1（仿ＳＩＧ　ＳＡＵＥＲ廠半自動手槍改造之金
屬玩具手槍一支；槍枝管制編號第0000000000號）之物沒收。
乙○○成年人與少年共同未經許可，持有可發射子彈具有殺傷力
之改造手槍，累犯，處有期徒刑壹年陸月，併科罰金新臺幣拾伍
萬元，罰金如易服勞役，以新臺幣壹仟元折算壹日；扣案如附表
編號1（仿ＳＩＧ　ＳＡＵＥＲ廠半自動手槍改造之金屬玩具手
槍壹支；槍枝管制編號0000000000號）之物沒收。
丙○○共同未經許可，持有可發射子彈具有殺傷力之改造手槍，
處有期徒刑壹年貳月，併科罰金新臺幣拾伍萬元，罰金如易服勞
役，以新臺幣壹仟元折算壹日；扣案如附表編號1 (仿ＳＩＧ
ＳＡＵＥＲ廠半自動手槍改造之金屬玩具手槍一支；槍枝管制編
號0000000000號）之物沒收。
    事      實
一、丁○○前於民國（下同）八十年年間某日，明知綽號「順風
    」之成年男子（姓名、年籍不詳）所持有之仿ＳＩＧ　ＳＡ
    ＵＥＲ廠半自動手槍改造之玩具手槍一支，係更換土造金屬
    槍機、槍管改造而成具有殺傷力之改造手槍（槍枝管制編號
    0000000000），直徑九ＭＭ之土造金屬彈頭子彈六顆（其中
    一顆於案發現場擊發有殺傷力，另一顆經鑑驗試射完畢有殺
    傷力。另四顆：一顆於案發現場卡彈無法擊發無殺傷力，一
    顆經試射認無殺傷力，餘二顆經試射認具殺傷力，共有四顆
    係具有殺傷力之改造子彈），為違禁物，竟予以收受且藏放
    於嘉義縣水上鄉寬士村崎子頭十五號住處內，並未經許可而
    持有之。
二、丁○○於九十二年十二月十七日凌晨，在嘉義縣水上鄉寬士
    村崎子頭二六號崎子頭綜合市場辦公室內，因細故與其友人
    李三和發生爭執，雖經其等友人黃坤旺等人勸解。然丁○○
    仍心有不甘，遂於九十二年十二月十九日凌晨飲酒後，先將
    前揭改造槍、彈藏於腰際，並撥打乙○○（前於八十九年間
    因公共危險案件，經臺灣雲林地方法院以八十九年港交簡字
    第二號判處有期徒刑五月，如易科罰金以參百元折算壹日確
    定，於八十九年三月二十二日易科罰金執行完畢）電話，告
    知欲找人理論，由乙○○另邀丙○○及陳姓少年（七十五年
    十一月十二日生，真實姓名詳卷，另案由臺灣嘉義地方法院
    少年法庭九十三年少護更(一)字第一號於九十四年七月二十六
    日裁處訓誡並予假日生活輔導確定)一同前往。嗣乙○○、
    丙○○及陳姓少年等三人抵達丁○○住處後，乙○○、丙○○及陳姓少年明知丁○○持有上開槍彈欲對李三和尋釁，仍
    基於共同持有上開槍彈之犯意聯絡，即由丁○○駕駛車號Ｘ
    Ｒ─7799號自用小客車搭載乙○○、丙○○、陳姓少年等三
    人前往上揭市場。到達後，由丁○○單獨下車向黃坤旺告知
    欲前往李三和住處理論，適李三和之前妻李明燁在場，聽聞
    黃坤旺告知上情隨即撥打電話至李三和住處示警並報警。丁○○等人復於驅車前往嘉義縣水上鄉寬士村二七之二一八號
    李三和住處途中，再次向乙○○、丙○○、陳姓少年等三人
    言明其將前往上開處所找李三和理論，乙○○、丙○○、陳
    姓少年等三人應允同往尋釁。嗣丁○○、乙○○、丙○○、
    陳姓少年等四人於九十二年十二月十九日凌晨一時四十六分
    許抵達李三和住處，斯時李三和正與其子甲○○及友人己○○於該處一樓客廳中泡茶聊天，丁○○、乙○○、丙○○、
    陳姓少年等四人竟基於共同無故侵入住宅之犯意聯絡，由丁○○與乙○○先衝入李三和家中，丙○○與陳姓少年則先站
    在騎樓，其後才進入屋內。詎丁○○一進入李三和宅內，即
    自腰際拿出改造手槍，並拉滑套，使槍枝隨時處於可擊發之
    狀態，且其明知已上膛之槍枝一擊發即可能致人於死，仍將
    槍抵住李三和，李三和立刻上前握住丁○○之手避免被槍殺
    ，乙○○則上前將李三和之手拉開，而由丁○○將槍對準李
    三和，己○○為避免丙○○、陳姓少年參與滋事，已先拉住
    二人。此時李三和之另一子戊○○甫由廁所走進客廳，見狀
    即持家中木劍一支與乙○○互毆，李三和與甲○○則欲奪丁○○所持之改造手槍未果，李三和與丁○○扭打在地，斯時
    丁○○竟基於殺人之不確定故意而手扣扳機朝李三和胸部射
    擊一槍，第二顆子彈彈頭因不明原因脫落，彈殼即卡在滑套
    上而未擊發。丙○○、陳姓少年驚聞槍響，立刻逃離現場至
    李三和住處旁之巷內躲避，適嘉義縣警察局水上分局警員因
    接獲報案趕抵現場，逮捕丁○○、乙○○（丙○○及陳姓少
    年於案發後自行到警局投案），警方並於現場扣得前揭具殺
    力之改造手槍一支、改造子彈四顆（其中一顆於案發現場卡
    彈無法擊發，一顆經試射認無殺傷力，餘二顆經試射認具殺
    傷力）、彈頭二個、彈殼二個。而李三和之右胸部距鎖骨下
    十七公分，距胸骨十五公分，距乳右乳頭外側三公分遭槍擊
    ，該子彈由右側第五肋間射入胸腔，由右後背部第九肋間穿
    出，李三和經送醫急救仍因右胸部遭槍擊傷，造成右中及右
    下肺葉破裂併大量出血之血氣胸不治死亡。而戊○○則受有
    左手食指擦傷之傷害。
三、案經庚○○、辛○○○、甲○○、戊○○告訴暨嘉義縣警察
    局水上分局報請臺灣嘉義地方法院檢察署檢察官偵查起訴。
    理      由
壹、證據能力部分：
一、按被告以外之人於檢察事務官、司法警察官或司法警察調查
    中所為之陳述，與審判中不符時，其先前之陳述具有較可信
    之特別情況，且為證明犯罪事實存否所必要者，得為證據，
    刑事訴訟法第一百五十九條之二定有明文。是依本條規定，
    被告以外之人於司法警察調查時所為之陳述，必具備「可信
    性」及「必要性」二要件，始例外得適用同法第一百五十九
    條之二規定，認有證據能力。此之「必要性」要件，必須該
    陳述之重要待證事實部分，與審判中之陳述有所不符，包括
    審判中改稱忘記、不知道等雖非完全相異，但實質內容已有
    不符者在內，且該審判外之陳述，必為證明犯罪之待證事實
    存在或不存在所不可或缺，二者兼備，始足當之。故此所謂
    「為證明犯罪存在存否所必要者」，既必須達不可或缺之程
    ，自係指就具體個案案情及相關卷證判斷，為發現實質真實
    目的，認為除該項審判外之陳述外，已無從再就同一供述者
    ，取得與上開審判外陳述相同供述內容，倘以其他證據代替
    ，亦無從達到同一目的之情形而言。茲被告丁○○於本院審
    理時就共同被告乙○○、丙○○有關本案相關之情，與其於
    警詢時之陳述並不相符（詳下所述），而丁○○係於九十二
    年十二月十九日接受警員詢問，其於製作警詢筆錄時警員先
    告知其權利，且有其選任辯護人律師林國一在場，其精神良
    好，並無違法取供之情，而其已四十一歲，當知其供述容對
    其重要性，是綜上警詢筆錄製作過程、內容、功能等情況觀
    之，丁○○於警詢時之陳述係出於其真意，並無違法取供之
    情事，已具備合法可信之適當保障，有足以取代審判中反對
    詰問之可信性保證，且係證明本件犯罪事實存否所必要者，
    故本院認丁○○於警詢中之筆錄有證據能力。
二、被告以外之人於偵查中向檢察官所為之陳述，除顯有不可信
    之情況者外，得為證據。被告以外之人於審判外之陳述，雖
    不符前四條之規定，而經當事人於審判程序同意作為證據，
    法院審酌該言詞陳述或書面陳述作成時之情況，認為適當者
    ，亦得為證據。當事人、代理人或辯護人於法院調查證據時
    ，知有第一百五十九條第一項不得為證據之情形，而未於言
    詞辯論終結前聲明異議者，視為有前項之同意。刑事訴訟法
    第一百五十九條之一第二項、第一百五十九條之五第二項分
    別定有明文。查本件證人戊○○、甲○○、李明燁等人（除
    丁○○對被告乙○○、丙○○之警詢供述以外）於警詢及偵
    訊時具結之證述，其證據能力部分業據公訴人、被告及辯護
    人於本院準備程序中均同意作為證，於審理提示調查亦表示
    無意見，迄於言詞辯論約結前亦未聲明異議，可認為同意作
    為證據。依上開規定本院審酌該被告以外之人於審判外之陳
    述證據之取得過程並無瑕疵，與本案待證事實間復具有相當
    之關聯性，以之為本案證據尚無不當，自得採為證據。又本
    案所引用之文書證據，均係公務員職務上製作之文書或從事
    業務之人於業務業務過程所須製作之紀錄文書、證明文書，
    ，並無顯不可信之情形，自有證據能力。先予敘明。
貳、實體部分、
一、被告丁○○寄藏槍彈部分：
（一）訊據上訴人即被告丁○○坦承不諱（見原審卷一第75─83
      頁），復有扣案如附表所示之槍、彈等物可證，而扣案之
      槍、彈等物，經鑑定結果：改造手槍一支（槍枝管制編號
      0000000000號），認係由仿ＳＩＧ　ＳＡＵＥＲ廠半自動
      手槍製造之金屬玩具手槍，更換土造金屬槍機、槍管改造
      而成之改造手槍，機械性能良好，可擊發適用之子彈，認
      具殺傷力；除被告丁○○槍擊李三和所擊發之二顆子彈（
      一顆卡彈未具殺傷力）外，餘送鑑改造子彈四顆，認均係
      具有直徑九ＭＭ金屬彈頭之土造子彈（送刑事警察局鑑定
      結果，一顆可擊發，認具殺傷力，另一顆雖可擊發，惟其
      發射動能甚微，依現狀認不具殺傷力；餘二顆再送刑事警
      察局鑑定結果，認均具有殺傷力），此有內政部警政署刑
      事警察局93年2月18日刑鑑字第0930011525號及95年8月2
      日刑鑑字第095009 7851號槍彈鑑定書（見偵卷第108─11
      4頁、本院上更一卷第73─74頁）在卷可參。
（二）被告丁○○此部分之自白與事實相符，事證明確，被告犯
      行堪以認定。
二、被告丁○○持有上開槍彈殺人、無故侵入住宅、傷害部分：
    訊據上訴人即被告丁○○固坦承於前揭時、地，持上開槍、
    彈，無故侵入被害人李三和家中，並持槍拉開滑套抵住被害
    人李三和，惟辯稱：伊沒有要殺李三和，帶槍只是為了要嚇
    嚇他，所以伊僅握住槍柄，手指一直沒有扣在扳機處，但因
    李三和與伊扭打欲奪槍，才造成槍枝走火擊發，伊從頭到尾
    都沒有想要對李三和開槍云云。其選任辯護人則稱；本件僅
    能證明被告曾扣下一次扳機，擊發一顆子彈，並不足以證明
    被告曾連續二次扣下扳機，亦無法推定第二顆子彈係因卡彈
    而未擊發；又被告身高一五八公分，被害人一七０公分，子
    彈依鑑驗結果係由右側由上至下貫穿，可見係在扭打時意外
    走火，並非故意殺人云云。經查：
（一）被害人李三和確實因受有右胸部槍擊傷，致右中即右下肺
      葉破裂併大量出血死亡等情，經臺灣嘉義地方法院檢察署
      檢察官督同法醫師相驗屬實，製有相驗屍體證明書、法務
      部法醫研究所相驗報告書、勘驗筆錄各一份附於相驗卷為
      證。經法醫師解剖結果，認：「右胸部距鎖骨下十七公分
      ，距胸骨十五公分，距右乳頭外側三公分，一處槍擊傷入
      口二乘一公分，周圍有火藥灼燒痕，外側０．五公分，內
      側０．三公分，由右側第五肋間進入胸腔，由右後背部第
      九肋間射出。」、「（死亡原因）甲、右中及右下肺葉破
      裂併大量出血。乙、右胸部貫穿槍擊傷。」等情，雖於現
      場扣案之彈頭及彈殼各二顆因欠缺足資比對之特徵紋痕，
      無法與扣案之改造手槍比對，惟其中一顆彈殼具有明顯之
      撞擊痕跡，顯係已擊發之彈殼，然當時僅被告攜帶槍、彈
      ，且係其與被害人扭打在地時傳出槍響，此迭經證人己○○、甲○○、戊○○等證述明確（詳見原審94年3月15日
      、94年3月28日審判筆錄）。又依一般手槍射擊之常理觀
      之，若手槍未開啟保險，根本不可能擊發，又縱手槍有開
      啟保險，食指未按下扳機，雖然有拉扯動作，亦不可能擊
      發。因此本件被害人之遭手槍射擊死亡，純係被告丁○○
      按下手槍之扳機擊發所致，則被告丁○○所辯本件係因被
      害人李三和與伊扭打欲奪槍，才造成槍枝走火擊發云云，
      純係避重就輕之詞，核與事實不符，不足採信。足見被害
      人李三和確實因被告持有扣案之改造手槍射擊，導致受傷
      而死亡，兩者間具有相當因果關係至明。
（二）證人己○○於本院審理時證稱：「在案發當日我有在李三
      和住家。」、「丁○○當時他叫李三和出來，但是李三和
      沒有出來，後來他才走進去。」、「他進入的時候我見到
      他，後來走進來他持槍枝比他叫他出來。」、「（你的觀
      察他的手指有無扣住板機？）我無法見到那麼細微。」、
      「我見到他們在那裡打鬥。」、「（他們拉扯間有無倒地
      ？）有倒地。後來在外面也有倒地。在那裡打鬥一陣子。
      」、「（槍聲何時出現？）我不知道他中槍，拉扯間才中
      槍的，並不是一開始打鬥後的瞬間。」、「之前還沒有倒
      的時候二人在拉扯，後來丁○○倒在下面。」、「後來甲○○也跟他父親一起打鬥，一起搶槍的意思。」、「（你
      聽到槍聲後他們是否有扭打的動作？）有繼續，還扭打幾
      分鐘，好幾分鐘。在那裡根本不知道中槍，是後來警員來
   　 的時候，李三和才說他中槍，不然我也不知道他中槍。」
      、「警員來的時候丁○○人在地上，大的（甲○○）壓制
      他的身上，他要搶槍槍枝沒有給他，我說槍枝給我，他說
      好，叫我過去拿，我將槍枝放在電視那裡。當時他中槍他
      就坐在後面竹藤的椅子說他中槍。」等語。可知被告丁○○進入李三和住宅內時，僅有持槍脅迫之行為，是尚難認
      此時其即有殺人之犯意，被告丁○○確係於與李三和扭打
      時始有開槍之舉。
（三）被告丁○○在進入被害人李三和家中之前，已先將上揭具
      殺傷力之改造手槍自腰際取出，直到將槍指向被害人前，
      已拉開手槍滑套而將子彈上膛，使手槍處於隨時可擊發之
      狀態，此據被告丁○○所自承。且證人即到場處理之員警
      陳朝智到庭證稱：在現場拿到槍枝後，有檢視滑套上有一
      顆卡彈，應是擊發二顆中有一顆卡彈等語（見原審卷二第
      77─82頁）。參以現場除打中被害人之彈頭、彈殼外，尚
      採得另一顆彈頭、彈殼（此彈殼即卡在滑套上之彈殼），
      依內政部警政署刑事警察局鑑定報告稱「另四顆彈殼底部
      僅具輕微陷痕，無法研判其是否為撞擊痕跡，至於是否曾
      擊發，因其彈殼內部發現許多火藥顆粒且不具明顯之燒灼
      痕，研判不排除是未擊發之彈殼」，此有內政部警政署刑
      事警察局93年9月9日刑鑑字第0930159533號函附卷可稽（
      見原審卷一第166頁）。又「槍枝如發生子彈卡彈之情況
      ，將導致槍枝無法進行擊發、開栓、抽殼、拋殼、復進、
      裝填、閉鎖、待擊發等一個完整的射擊循環動作，須排除
      卡彈情況後，才可再使用。如子彈在未擊發前，而產生卡
      彈情況，即表示該子彈無法正常進入彈室導致槍枝無法順
      利擊發。如子彈已擊發而發生卡彈情況，表示該子彈擊發
      後之彈殼可能無法正常抽殼、拋殼，使下一顆子彈無法再
      上膛。因此卡彈時，彈頭與彈殼是否分離，應視槍枝進行
      至何種之射擊狀態而定。」、「至於彈殼在滑套上被發現
      ，是否可判讀為卡彈，須視當時槍枝、子彈的所有態樣，
      方可研判，無法單就此情況，即認其是卡彈。」此有內政
      部警政署刑事警察局94年9月15日刑鑑字第0940121932號
      函附卷可稽（見本院上訴審卷第91頁），「有關槍枝卡彈
      時，是否還能扣下扳機。因槍枝卡彈時會導致槍枝無法進
      行擊發、開栓、抽殼、拋殼、復進、裝填、閉鎖、待擊發
      等一個完整的射擊循環動作，須排除卡彈情況後，才可再
      供擊發使用。因此，研判卡彈狀況應不會影響槍枝扳機之
      機械動作，故槍枝應能再扣動扳機，惟無法產生帶動擊錘
      打擊撞針之功能。」，此有內政部警政署刑事警察局刑鑑
      字第0940157912號函附卷可稽（見本院上訴審卷第144頁
      ），經審視該顆彈殼底部具有凹陷痕跡及位置觀之，與另
      一顆已擊發之彈殼凹陷痕跡位置近似，但僅輕微陷痕，且
      鑑定報告係稱【壹顆彈殼底部僅具輕微陷痕，無法研判其
      是否為撞擊痕跡】，又【研判卡彈狀況應不會影響槍枝扳
      機之機械動作，故槍枝應能再扣動扳機，惟無法產生帶動
      擊錘打擊撞針之功能。】據此，既僅能再扣動扳機，惟無
      法產生帶動擊錘打擊撞針之功能，自應排除係經扣扳機後
      撞針撞擊痕，此有照片二紙可資佐證（見原審卷一第16 7
      頁）。則被告丁○○所稱第二顆子彈無法判斷係卡彈，其
      並未扣擊第二次扳機等語，尚堪可採。惟依一般人之社會
      生活經驗，顯知槍、彈具有強大之殺傷力，一旦擊中人體
      ，即可因而擊中致命部位或受重大創傷失血過多等而致人
      於死，足以發生死亡之結果，此當更為曾有寄藏槍枝前科
      之被告丁○○所能認知，是本案被告丁○○明知其與被害
      人李三和扭打過程中，槍枝若擊發，將在近距離內射中被
      害人之身體要害，有可能導致死亡之結果，被告始終將已
      上膛之槍枝緊握在手。此一事實，應足以判斷被告對有發
      生死亡結果並不違背其本意，在扭打中，被告丁○○手指
      曾扣下扳機，第一發命中被害人之胸部要害，第二發子彈
      彈頭則因不明原因脫落而未擊發，足認被告縱無直接故意
      ，亦有不確定之殺人犯意，且基於此犯意持槍指向被害人
      李三和，致扭打時被告手指觸動扳機射擊，因而造成被害
      人死亡結果之發生。至於子彈從右上側由上至下貫穿之情
      ，本院認係在扭打中擊發，雙方扭打時，身體必然高低不
      一，且幅度亦超過十幾公分，子彈才會由上至下貫通，與
      雙方身高尚無必然關係。因此被告丁○○所辯稱被害人比
      被告高，導致係意外走火云云，尚難遽採。
（四）再查，當時被告丁○○先至黃坤旺處向其告知欲前往李三
      和住處理論，業據證人李明燁證述綦詳（詳見少調卷影印
      卷第31頁），且被告丁○○一進入被害人李三和屋內即以
      槍枝抵住李三和，此時被告還沒拉滑套，結果李三和退後
      被告才拉一下滑套，並謂：「李三和你再不出來我就要開
      槍」，此均為被告所自承（見偵卷第16頁），顯見其尋仇
      之意，非僅為嚇唬被害人而已。況若僅嚇嚇被害人，自可
      持刀嚇嚇人即可達到目的，何須持威力超強之手槍？另依
      被告所辯：伊始終只握住槍柄，手指沒有扣住扳機部分云
      云，何以在李三和及甲○○合力與其激烈搶槍拉扯之過程
      中，被告得以將槍枝一直緊握手中，未曾遭被害人等奪去
      ？是被告丁○○扣住扳機，並伺機擊發，終置被害人於死
      等情並不違其意。
（五）綜上所述，可知被告丁○○上開所辯，顯違常情，均為臨
      訟卸責之詞，委無可採。此外，上開事實並李三和之子據
      甲○○、戊○○證述在卷，復有現場照片、現場圖、通聯
      紀錄及扣案如附表所示之槍、彈等足資佐證。事證明確，
      被告丁○○上開犯行足堪認定。
三、被告丁○○及與乙○○共同持有上開槍彈、無故侵入住宅、
    傷害部分，及丙○○共同持有上開槍彈、無故侵入住宅部分
    ：
    訊據被告乙○○、丙○○對於其等無故侵入被害人李三和住
    宅，及乙○○坦承與戊○○互毆，致戊○○受有傷害一節固
    坦承不諱，惟均矢口否認有共同持有上開槍彈之犯行云云。
    被告乙○○選任辯護人辯稱：乙○○當天與丁○○去喝酒，
    不知丁○○身上有帶槍，所以事前沒有共謀意圖，進去就發
    生衝突，戊○○就把乙○○打倒在地云云。經查：
（一）丁○○、乙○○、丙○○及陳姓少年無故入住宅，及乙○○與戊○○互毆，致戊○○受有傷害之情事，業經戊○○
      、甲○○、己○○證述在卷（見少調卷第6─9頁、原審卷
      第8─17頁、本院九十六年五月二十二日審理筆錄第12頁
      ），並有戊○○之驗傷診斷證明書一紙（見偵字卷第37頁
      ）在卷可按。
（二）被告丁○○在警詢時供稱：「（你因何事持槍去找李三和
      ，與他有何仇隙？）約一星期前在崎仔頭菜市場，在眾人
      面前，作狀打我，因市場民眾勸離後，約十分鐘後又騎機
      車折返，作勢從外套內拿刀嚇我，看我人小好欺侮，讓我
      在眾人前丟臉，使我感到沒面子，我想找他理論，拿槍嚇
      嚇他…」、「（你是如何連絡乙○○、丙○○、陳姓少年
      等三人？）我是以我的行動電話0000000000打
      乙○○的行動電話叫他們過來，他們三人坐車到我住處時
      ，我才告訴他的。」、「（是否他知情後，你們四人才一
      同持槍去找李三和理論？）是的。」、「（他們三人知道
      你帶槍？）知道。」、「（由何人提議要帶槍去找李三和
      ？）由我本人提議。」等語（見警卷第3頁）。據此，被
      告乙○○及丙○○於至丁○○之住所後己知悉丁○○持有
      上開槍彈。而丁○○夥同乙○○等人前往被害人李三和住
      處開槍行兇前，先往找黃坤旺等情，業經證人李明燁證稱
      ：「案發當天我去找黃坤旺，從黃坤旺辦公室落地窗外，
      見到丁○○到黃坤旺辦公室，車上四人都下車，和黃坤旺
      談話，他們談完話後，黃坤旺向我說：『嫂子，筆子（即
      丁○○）拿槍要去你家，也來不及了』，我就打電話回家
      ，當時是甲○○接的，接著又打電話至柳林派出所報案。
      」等語（見原審卷一第136頁、卷二第112至115頁；本院
      上訴審卷第198頁），核與證人甲○○證證稱有接到李明
      燁之電話等語相符（見本院上訴審卷第199頁），並經證
      人即柳林派出所警員陳俊銘結證稱：「當天凌晨一點四十
      六分接到一名自稱李三和的老婆的女子，以000000
      0000號行動電話報案，報案內容是在嘉義縣水上鄉寬
      士村二一八號有數名男子持槍進入該宅滋事」等語（見原
      審卷二第123頁）屬實。則黃坤旺若未告知李明燁上情，
      李明燁如何知道丁○○等人持槍往找被害人而馬上報警並
      通知甲○○？
（三）丁○○於本院九十六年五月二十二日審理時證稱：「我從
      頭到尾我都沒有要找李三和理論，我是去找乙○○到市區
      喝酒，我只有打電話給乙○○而已，乙○○才找丙○○、
      陳○○。」、「他們三人不知到我帶槍枝」、「我從頭到
      尾我沒有跟乙○○他們說我與李三和的恩怨，那天我約乙○○喝酒我也沒有告訴他我與李三和發生口角，他也不認
      識李三和，我跟他說也無用，我也想說事情過去就好我也
      沒有向他們提起，那天臨時經過李三和家才臨時停車下來
      我想要與李三和理論才發生此不幸的事。」等語，可知丁○○於本院審理時所證之詞與其於警詢時之供述不符。且
      其於本院審理所證上開之詞，亦與證人李明燁、陳俊銘所
      證之詞不符。再查，乙○○、丙○○等人係住在雲林縣北
      港鄉、丁○○係住在嘉義縣水上鄉，渠等若僅係至嘉義市
      喝酒，雙方應直接至嘉義市會合，時間、距離均較近，丁○○竟證稱乙○○、丙○○等人係從雲林縣北港鄉先至嘉
      義縣水上鄉與其會合，繞一大圈後再一同至嘉義市喝酒云
      云，顯與常情不合。另丁○○再證稱其當時已喝很多酒，
      意思不清云云，經本院質疑後，竟稱係後來慢慢想起云云
      。惟既稱當時已意識不清，應毫無記憶才是，又如何能慢
      慢想起？丁○○若如其所述知悉當時發生之情狀，則被告
      丁○○當時意識應相當清楚，似乎並無意思不清之情。綜
      上，可知丁○○於本院所證稱之情顯不符實，自不足為憑
      。
（四）綜上所述，可知被告乙○○及丙○○上開所辯，顯係卸責
      之詞，不足採信。是被告乙○○、丙○○與陳姓少年對於
      持有上開槍彈、無故侵入住宅之行為，與被告丁○○間確
      有犯意聯絡及行為分擔，被告乙○○確有傷害戊○○之行
      為。事證明確，被告等此部分之犯行均堪以認定。
三、論罪：
（一）查被告丁○○所為未經許可寄藏具殺傷力之改造玩具手槍
      行為後，槍砲彈藥刀械管制條例業於94年1月26日，經總
      統以華總一義字第09400010101號令修正公布，並於同年
      月28日生效。修正後之槍砲彈藥刀械管制條例第11條業經
      刪除，並與原該條例第八條、第十條合併修正移列為修正
      後該條例第八條；而依修正後該條例第八條第四項規定，
      未經許可，寄藏可發射子彈具有殺傷力之改造玩具手槍罪
      之刑度，業已提高為三年以上十年以下有期徒刑，併科新
      臺幣七百萬元以下罰金；修正前槍砲彈藥刀械管制條例第
      十一條第四項規定之法定刑為一年以上七年以下有期徒刑
      ，併科新臺幣七百萬元以下罰金。是本件被告上揭違反槍
      砲彈藥刀械管制條例之犯行，於行為後法律已有變更，經
      比較新舊法之結果，以修正前之槍砲彈藥刀械管制條例有
      利於被告，依刑法第二條第一項之規定，應適用最有利於
      被告之法律即修正前槍砲彈藥刀械管制條例第十一條第四
      項罪刑處斷。又槍砲彈藥刀械管制條例第十二條第四項之
      未經許可，寄藏具殺傷力之子彈罪並未修正，自應逕行適
      用現行規定，均合先敘明。又持有與寄藏槍彈罪為分別之
      處罰規定，而寄藏與持有，均係將物置於自己實力支配之
      下，僅寄藏必先有他人之持有行為，而後始為之受寄代藏
      而已，故寄藏之受人委託代為保管，其保管之本身，亦屬
      持有，不過，此之持有係受寄之當然結果不另就持有予以
      論罪，亦此敘明。
（二）核被告丁○○所為，係犯修正前槍砲彈藥刀械管制條例第
      十一條第四項之未經許可寄藏改造手槍罪、同條例第十二
      條第四項之未經許可寄藏子彈罪（按收受寄藏槍彈，其行
      為之受人委託，代為保管，其保管槍彈之本身，即屬持有
      ），及刑法第三百零六第一項無故侵入住宅罪、同法第二
      百七十七條第一項傷害罪、同法第二百七十一條第一項之
      殺人罪。被告乙○○所為，係犯修正前槍砲彈藥刀械管制
      條例第十一條第四項之未經許可持有改造手槍罪、同條例
      第十二條第四項之未經許可持有子彈罪，及刑法第三百零
      六條第一項無故侵入住宅罪、同法第二百七十七條第一項
      傷害罪。被告丙○○所為，係犯修正前槍砲彈藥刀械管制
      條例第十一條第四項之未經許可持有改造手槍罪、同條例
      第十二條第四項之未經許可持有子彈罪，及刑法第三百零
      六條第一項無故侵入住宅罪。
（三）被告丁○○、乙○○、丙○○及陳姓少年就所犯修正前槍
      砲彈藥刀械管制條例第十一條第四項之未經許可持有改造
      手槍罪、同條例第十二條第四項之未經許可持有子彈罪、
      刑法第三百零六第一項無故侵入住宅罪，及被告丁○○、
      乙○○就所犯刑法第二百七十七條第一項傷害罪間，有犯
      意之聯絡及行為之分擔，此部分均應依修正前刑法第二十
      八條論以共同正犯。
（四）槍砲彈藥刀械等違禁物，所侵害者係社會法益，如持有之
      客體種類相同，縱令持有之客體有數個，仍為單純一罪，
      不發生想像競合犯之問題，若同時持有不同種類之客體，
      則為一行為觸犯數罪名之想像上競合犯（最高法院82年度
      臺上字第5303號判決參照）。查，被告丁○○雖同時寄藏
      具殺傷力之子彈四顆部分及被告乙○○、丙○○同時持有
      具殺傷力之子彈四顆部分，仍屬單純一罪。被告以一持有
      行為同時觸犯上開之未經許可寄藏（被告丁○○部分）、
      持有（被告乙○○、丙○○部分）改造手槍罪、未經許可
      寄藏（被告丁○○部分）、持有（被告乙○○、丙○○部
      分）子彈罪等二罪名，為想像競合犯，依修正前刑法第五
      十五條前段之規定，均應從一重之槍砲彈藥刀械管制條例
      第十一條第四項未經許可寄藏（被告丁○○部分）、持有
      （被告乙○○、丙○○部分）改造手槍罪論處。
（五）被告丁○○、乙○○上開行為，自圖即在於尋釁，是被告
      丁○○所犯無故侵入住宅罪、傷害罪與殺人罪間；被告乙○○所犯未經許可持有改造手槍罪、無故侵入住宅罪、傷
      害罪間；被告丙○○所犯未經許可持有改造手槍罪、無故
      侵入住宅罪間，均有方法、目的及原因、結果之牽連關係
      ，應依修正前刑法第五十五條後段之規定，被告丁○○所
      犯，應從較重之殺人罪論處；被告乙○○所犯，應從較重
      之未經許可持有改造手槍罪論處；被告丙○○所犯，應從
      較重之未經許可持有改造手槍罪論處。
（六）被告乙○○前因犯公共危險案件，經臺灣雲林地方法院以
      八十九年港交簡字第二號判處有期徒刑五月，如易科罰金
      以三百元折算壹日確定，於八十九年三月二十二日易科罰
      金執行完畢，有高等法院被告前案紀錄表可按，其於執行
      完畢後五年內再故意犯本件最重本刑有期徒刑以上之罪，
      為累犯，則被告乙○○所犯上開罪均應依修正前刑法第四
      十七條之規定加重其刑。
（七）按成年人與未滿十八歲之少年共同實施犯罪者，依九十二
      年五月二十八日公布，同月三十日生效之兒童及少年福利
      法第七十條第一項前段規定，應加重其刑至二分之一。是
      被告丁○○、乙○○成年人與行為時未滿十八歲之陳姓少
      年（行為時為75年11月12日生）共同無故侵入住宅部分及
      持有槍彈部分之犯罪（按被告丙○○行為時尚未滿二十歲
      ），自應適用兒童及少年福利法第七十條第一項前段規定
      加重其刑，被告乙○○並遞加重其刑。
（八）另意圖犯罪而無故持有手槍及子彈，固可認係意圖供犯罪
      而持有，其持有槍、彈與犯特定之罪之間，有方法結果之
      牽連關係，應依刑法第五十五條之規定，應從一重之罪處
      斷。但如持有之初，並無犯特定之罪之意圖，而係於無故
      持有行為繼續中，因某種原因之介入，始持以犯罪，其為
      犯持定之罪而持有之行為，乃原單純持有繼續犯之一部分
      ，不容割裂而另論以一意圖供犯罪而持有罪，更不得因其
      事後持以犯罪，而追溯至其原單純持有部分，合併論以一
      個意圖供犯罪之用而持有罪，故其持有手槍與嗣後所犯特
      定犯罪之間，並無牽連關係，應分論併罰（最高法院90臺
      上字第7498號判決、91年臺上字第5484號判決參照）。本
      案被告丁○○開始受寄持有槍、彈之時間距殺人之時間，
      約距十二年，且本案殺人行為乃因偶發細故而起之尋仇事
      件，又無證據足認被告受寄持有上開槍、彈之初，即具有
      殺人之意圖，自難就此二罪論以牽連犯。故被告丁○○所
      犯前開未經許可寄藏改造手槍罪及殺人罪二罪間，犯意各
      別，行為互殊，應分論併罰。
（九）公訴人僅就被告乙○○論以犯刑法第二百七十七條第一項
      傷害罪、同法第三百零六條第一項之侵入住宅罪，及僅就
      被告丙○○論以犯刑法第三百零六條第一項之侵入住宅罪
      云云，但被告乙○○所另犯之未經許可持有改造手槍罪及
      丙○○所另犯之未經許可持有改造手槍罪，經核與檢察官
      所起訴之有罪部分，有牽連犯裁判上一罪之關係，本院自
      得逕予審理，併此敘明。
四、刑法新舊法比較：按行為後法律有變更者，適用行為時之法
    律。但行為後之法律有利於行為人者，適用最有利於行為人
    之法律，刑法第二條第一項定有明文。又比較時應就罪刑有
    關之共犯、未遂犯、想像競合犯、牽連犯、連續犯、結合犯
    ，以及累犯加重、自首減輕暨其他法定加減原因（如身分加
    減）與加減例比等一切情形，綜其全部罪刑之結果而為比較
    。查被告行為後，刑法已於九十四年二月二日修正公布，並
    於九十五年七月一日生效施行。茲比較本案所涉新舊刑法：
（一）牽連犯部分：修正後之刑法刪除第五十五條關於牽連犯之
      規定。本件被告所犯上開常業竊盜、恐嚇取財、行使偽造
      特種文書等罪具有牽連犯之關係，依修正前即行為時之規
      定，應從一重之罪處斷。依修正後之刑法既已刪除牽連犯
      之規定，則所犯上述各罪應依數罪併罰之規定分論併罰。
      比較新舊法之規定，適用行為時之法律，即適用修正前刑
      法第五十五條牽連犯之規定，對被告較有利。
（二）想像競合犯部分：修正前刑法第五十五條規定：「一行為
      而觸犯數罪名者，或犯一罪而其方法或結果之行為犯他罪
      名者，從一重處斷」，修正後之新刑法第五十五條規定：
      「一行為而觸犯數罪名者，從一重處斷。但不得科以較輕
      罪名所定最輕本刑以下之刑」，即刪除牽連犯之規定，並
      增訂想像競合犯不得科以較輕罪名最輕本刑以下之刑之限
      制，惟就上開新增訂之想像競合犯規定，乃屬法理之明文
      化，非屬法律之變更，尚不生比較新舊法之問題。
（三）累犯部分：修正後刑法第四十七條規定「受徒刑之執行完
      畢，或一部之執行而赦免後，五年以內故意再犯有期徒刑
      以上之罪者，為累犯，加重本刑至二分之一。」，而被告
      行為時，刑法第四十七條第一項規定「受徒刑之執行完畢
      ，或一部之執行而赦免後，五年以內再犯有期徒刑以上之
      罪者，為累犯，加重本刑至二分之一。」，依新修正後之
      刑法第四十七條第一項之規定，將過失犯罪排除於累犯適
      用之外，限制以「故意」再犯者為限，雖累犯規定之修正
      ，並非犯罪構成要件或刑罰之變更，但因被告犯行是否需
      論以累犯，顯已影響行為人刑罰加重與否之法律效果，自
      屬法律有變更。然因被告乙○○乃出於故意再犯本件有期
      徒刑以上之罪，不論修正施行前、後之法條適用結果均不
      分軒輊，對於被告即無有利或不利之情形。
（四）共同正犯部分：修正前刑法第二十八條之規定為：「二人
      以上共同實施犯罪之行為者，皆為正犯」，修正後之規定
      則為：「二人以上共同實行犯罪之行為者，皆為正犯」，
      揆諸本條之修正理由係為釐清陰謀共同正犯、預備共同正
      犯是否合乎正犯之要件，即共同正犯並未涵蓋陰謀及預備
      共同正犯。而本件被告係正犯，其犯行非屬陰謀、預備共
      同正犯。是被告行為後刑法第二十八條之修正，對於被告
      並無有利或不利之情形。
（五）罰金部分：刑法第三十三條第五款關於「罰金：一元以上
      」之規定，修正公布為「罰金：新台幣一千元以上，以百
      元計算」，刑法法定本刑中列有罰金者，其法定最低度罰
      金因之提高，涉及科刑規範變更，自有新舊法比較之必要
      ，比較結果，以舊法有利於行為人，應適用舊法規定，定
      其罰金部分之法定刑。
（六）數罪併罰部分：修正前刑法第五十一條規定：「數罪併罰
      ，分別宣告其罪之刑，依左列各款定其應執行者：」其中
      第五款規定：「宣告多數有期徒刑者，於各刑中之最長期
      以上，各刑合併之刑期以下，定其刑期。但不得逾二十年
      。」，修正後刑法第五十一條第五款已改為：「宣告多數
      有期徒刑者，於各刑中之最長期以上，各刑合併之刑期以
      下，定其刑期。但不得逾三十年。」。查，被告等所犯之
      上開之罪，殺人罪部分有期徒刑為十年以上，未經許可寄
      藏、改造改造手槍罪有期徒刑為一年以上七年以下，比較
      結果，以適用修正前刑法第五十一條第五款規定，對被告
      丁○○較有利（其所犯有期徒刑部分，可能逾二十年）。
      對被告乙○○及丙○○而言，新法之修正則並無有利或不
      利之情形。
（七）綜合比較上開法定刑之加減原因，以適用修正前刑法上開
      規定，較有利於被告，自應依新法第二條第一項規定，適
      用較有利於被告之行為時法律即舊法論以上開規定，並一
      體適用之。又沒收為從刑，從刑附屬於主刑，依主刑所適
      用之法律。（最高法院95年第8次刑事庭會議決議參照）
（八）易服勞役部分：修正前刑法第四十二條第二項前段規定：
      「易服勞役以一元以上三元以下折算一日。」又受刑人行
      為時之易服勞役折算標準，業據修正前罰金罰鍰提高標準
      條例第二條前段規定，就其原定數額提高為一百倍折算一
      日，則易服勞役折算標準，應以新台幣玖佰元折算壹日。
      惟修正後刑法第四十二條第三項前段規定：「易服勞役以
      新台幣一仟元、二仟元或三仟元折算一日。」比較修正前
      後之易服勞役折算標準，以修正後之規定，較有利於受刑
      人。自應適用修正後之刑法第四十二條第三項前段規定。
五、原審予以論罪科刑，並對被告丁○○就未經許可，持有可發
    射子彈具有殺傷力之改造手槍部分，量處有期徒刑壹年陸月
    ，併科罰金新臺幣拾伍萬元，罰金如易服勞役，以新臺幣玖
    佰元即銀圓參佰元折算壹日；又就殺人部分，量處有期徒刑
    拾肆年貳月；並定應執行刑為有期徒刑拾伍年陸月，併科罰
　　金新臺幣拾伍萬元，罰金如易服勞役，以新臺幣玖佰元即銀
  　圓參佰元折算壹日。對被告乙○○就共同傷害人之身體部分
    ，依累犯，量處有期徒刑陸月，如易科罰金，以參佰元折算
    壹日。對被告丙○○就共同無故侵入他人住宅部分，量處有
    期徒刑參月，如易科罰金，以參佰元折算壹日等情。固非無
    見。惟查：
（一）被告丁○○殺人之犯意，係基於不確定之故意為之，已如
      前所述，原審認被告丁○○係基於確定故意為之，即有未
      合。
（二）原審認被告丁○○所持有之上開具有殺傷力之改造子彈共
      二顆，惟依上所述應有四顆，是原審此部分之認定自有不
      當。
（三）犯罪事實中之第二發子彈彈頭係因不明原因脫落而未擊發
      ，原審未經詳查，誤認係被告已扣扳機，因卡彈而未擊發
      ，尚有未合。
（四）被告丁○○、乙○○、丙○○及陳姓少年就修正前槍砲彈
      藥刀械管制條例第十一條第四項之未經許可持有改造手槍
      罪、同條例第十二條第四項之未經許可持有子彈罪，及刑
      法第三百零六第一項無故侵入住宅罪及被告丁○○、乙○○所犯之刑法第二百七十七條第一項傷害罪，有犯意之聯
      絡及行為之分擔，此部分應論以共同正犯，原審就此部分
      未予審酌，即有未洽。
（五）按槍砲彈藥刀械管制條例第八條第四項、第十二條第四項
      ，係將持有與寄藏槍彈罪為分別之處罰規定，而寄藏與持
    　有，均係將物置於自己實力支配之下，僅寄藏必先有他人
      之持有行為，而後始為之受寄代藏而已，故寄藏之受人委
      託代為保管，其保管之本身，亦屬持有，不過，此之持有
      係受寄之當然結果，雖不應另就持有予以論罪，然未經許
      可持有手槍或子彈，其持有之繼續，為行為之繼續，亦即
      一經持有手槍或子彈，罪已成立，但其完結須繼續至持有
      行為終了時為止。則包括持有之寄藏手槍或子彈之行為，
      自亦為行為之繼續，其犯罪之完結須繼續至寄藏行為終了
      時為止。此與司法院院解字第三六三二號解釋所稱寄藏贓
      物罪於寄藏行為完畢時其犯罪即已完成，其後之占有該贓
      物乃犯罪之狀態繼續，而非行為繼續，迥不相同；原判決
      論處丁○○持有槍彈部分，公訴意旨係以：「丁○○前於
      民國八十年間某日，明知綽號『順風』之成年男子所持有
      之仿ＳＩＧ　ＳＡＵＥＲ廠半自動手槍改造之玩具手槍一
      支，係更換土造金屬槍機、槍管改造而成具有殺傷力之改
      造手槍（槍枝管制編號0000000000），直徑九ＭＭ之土造
      金屬彈頭子彈六顆，其中有五顆係具有殺傷力之改造子彈
      ，為違禁物，竟予以收受且藏放於嘉義縣水上鄉寬士村崎
      子頭十五號住處內，因認丁○○此部分係犯槍砲彈藥刀械
      管制條例第十一條第四項之寄藏改造手槍罪、第十二條第
      四項寄藏子彈罪嫌。」原判決則以丁○○所犯寄藏槍彈之
      時間係在八十年間，而繫屬於檢察署之時間則為九十二年
      十二月二十二日，依八十五年九月二十五日修正前槍砲彈
      藥刀械管制條例第十條第三項、第十一條第三項及刑法第
      八十條第二款、第八十一條前段之規定，均已逾十年之追
      訴時效，惟因此部分與有罪之持有槍、彈部分為實質上一
      罪關係，爰不另為免訴之諭知云云。然揆諸前揭說明，丁○○寄藏槍彈之行為，係繼續至九十二年十二月十九日被
      警查獲，寄藏行為始為終了，其寄藏槍彈之犯罪方始完結
      ，自不發生逾越追訴時效之問題。原判決認丁○○寄藏手
      槍及子彈之行為已逾追訴時效，並逕依持有槍彈罪論科，
      自有適用法則不當之違法。
（六）本件原審未及為上開刑法新舊法比較，亦有未洽。
（七）按成年人與未滿十八歲之少年共同實施犯罪者，依九十二
      年五月二十八日公布，同月三十日生效之兒童及少年福利
      法第七十條第一項前段規定，應加重其刑至二分之一。是
      丁○○、乙○○與陳姓少年共同侵入住宅、持有上開槍彈
      部分之犯罪，自應適用兒童及少年福利法第七十條第一項
      前段規定加重其刑，原審就此部分未依前揭規定，加重其
      刑，亦有違誤。
（八）被告丁○○上訴意旨認伊沒有開槍，原審判決太重及被告
      乙○○上訴意旨認伊是受害者，伊被死者兒子打云云，雖
      不足採；惟檢察官依告訴人請求上訴意旨認原審判決對被
      告丁○○量刑過輕及被告乙○○對於共同持有上開槍彈、
      殺人等暨被告丙○○對於共同持有上開槍彈部分均有犯意
      之聯絡等語，並非全無理由。以及原判決亦有上述可議之
      處，自應由本院將原判決撤銷改判，以期適法。
六、量刑部分：爰審酌被告丁○○擁槍自重，目無法紀，僅因細
    故與被害人爭執即恣意持槍尋仇，率爾對被害人胸部要害射
    擊致死，手段殘酷，危害社會治安甚鉅，對被害人之家屬造
    成終身無法彌補之傷痛、縱有和解，惟犯罪之動機僅因賭博
    細故、手段殘忍及國中畢業之智識程度等一切情狀；又被告
    乙○○、丙○○係被告丁○○之友人，明知被告丁○○攜帶
    槍彈欲往被害人李三和住處尋釁，仍不加以阻止，仍與之共
    同前往等情，分別就被告丁○○、乙○○、丙○○量處如主
    文第二項、第三項、第四項所示之刑，並就被告丁○○所犯
    上開殺人罪、寄藏手槍罪部分定其應執行之刑。就被告丁○○殺人罪部分，係剝奪他人之生命，不尊重他生之生命，有
    褫奪公權之必要，並依修正前刑法第三十七條第二項規定宣
    告褫奪公權十年。就被告丁○○、乙○○、丙○○所科處罰
    金部分諭知如易服勞役以新台幣一仟元折算一日之折算標準
    ，以昭炯戒。
七、沒收部分：扣案如附表編號1所示之 (仿ＳＩＧ　ＳＡＵＥ
    Ｒ廠半自動手槍改造之金屬玩具手槍一支；槍枝管制編號00
    00000000號）改造手槍一枝，為違禁物，應依修正前刑法第
    三十八條第一項第一款規定沒收。另按物之能否沒收，應以
    裁判時為準；本案判決時，扣案如附表編號3及編號4所示之
    彈殼二顆及彈頭二顆，分別於案發現場擊發及卡彈後彈頭、
    彈殼分離，均已無殺傷力，當不屬違禁物，自無庸宣告沒收
    ；另附表編號2之土造子彈二顆，亦經試射完畢已不存在，
    亦已非屬於違禁物，爰亦無庸宣告沒收，皆附此敘明。
參、檢察官到庭陳述上訴意旨另以：被告乙○○、丙○○夥同被
    告丁○○，基於犯意之聯絡，前往被害人李三和住處尋仇，
    就被告丁○○殺害李三和部分，有殺人之犯意聯絡，因認被
    告乙○○、丙○○另涉有刑法第二百七十一條第一項之殺人
    罪嫌，而與起訴之侵入住宅犯行部分，具有牽連犯之裁判上
    一罪關係云云。經查：
一、按認定不利於被告之事實，須依積極證據，苟積極證據不足
  　為不利於被告事實之認定時，即應為有利於被告之認定，更
    不必有何有利之證據；另按事實之認定，應憑證據，如未能
    發現相當證據，或證據不足以證明，自不能以推測或擬制之
    方法，以為裁判基礎。有最高法院30上字第816號判例、40
    台上字第86號判例可資參照。而共犯之成立，除共同實施犯
    罪行為者外，其就他人之行為負共犯之責者，以有犯意聯絡
    為要件，若事前並未合謀，實施犯罪行為之際，又係出於行
    為者獨立之意思，即不負共犯之責，有最高法院77台上字第
    1919號裁判意旨可資參照。
二、訊據被告乙○○、丙○○對於與上揭犯行均堅決否認，被告
    乙○○辯稱：伊事前並不知道丁○○帶槍，丁○○在車上只
    有說要找人理論等語。被告丙○○辯稱：伊事前在車上丁○○只有說要找人理論，沒說他有帶槍，伊沒辦法只好一起去
    ，到那以後伊看到現場打起來，覺得很害怕，和陳姓少年本
    來要跑走，被己○○拉住，後來聽到槍響就跑去隔壁巷子躲
    等語
三、按共同被告所為不利於己之供述，固得採為其他共同被告犯
    罪之證據，惟此項不利之供述，仍應調查其他必要之證據，
    以察其是否與事實相符，自難專憑此項供述，為其他共同被
    告犯罪事實之認定，最高法院90年台上字第6517號裁判可資
    參照，本件被告丁○○雖於警訊中供稱：伊有告知乙○○等
    三人伊有帶槍要到李三和住處云云，然查
四、丁○○係事前攜帶槍、彈，故意前往李三和住處尋釁，已如
    上述，亦即被告丁○○係於進入李三和家中前尚未有殺人之
    意，係於與李三和扭打時始心殺人之不確定故意。若被告丁○○與被告乙○○等人有殺人之謀議，被告丁○○當告以其
    等攜帶槍、彈之事實，並擬定分工壓制的行為分擔。而據被
    告丁○○所自承：伊在車上才告訴乙○○等人要去找李三和
    理論，並無言及殺人之犯罪計畫。且被告乙○○、丙○○與
    李三和並不相識，亦無仇恨一節，業據其等供述在卷，並經
    證人戊○○、甲○○證述屬實。是被告乙○○、丙○○並無
    殺害李三和之犯罪動機，自無在進入李三和家中前，即與丁○○共同決意殺害李三和之犯意聯絡。且被告丙○○與丁○○並無深交一節，業據其等供述在卷，實無為被告丁○○干
    冒共同殺人罪責之理。
五、證人己○○證稱：當時時間很緊湊，丁○○一進門就馬上發
    生扭打，戊○○從廁所出來也就與乙○○互毆，無法制止，
    而伊就拉住兩個較年輕的（指丙○○及陳姓少年），在那之
    前他們並未加入鬥毆，被伊拉住兩人並未反抗，可能他們也
    害怕，就與伊靜靜的站在旁邊觀看，沒有加入的意思；當時
    兩個年輕的是最後才進來，伊就叫他們到泡茶桌旁，他們就
    過去，伊就拉著他們，後來槍響以後他們就跑走了。證人即
    到場處理之警員陳朝智證稱：伊在到達李三和住處前有在旁
    邊巷口看到丙○○及陳姓少年（見原審94年3月28日審判筆
    錄）。告訴人甲○○陳稱：被告乙○○並沒有加入丁○○與
    李三和的戰局（見原審94年3月15日審判筆錄）。告訴人戊○○陳稱：當時乙○○被伊壓制，後來警察就來了（見原審
    少年法庭93年1月29日訊問筆錄）等語。綜上以觀，被告乙○○隨同進屋後，幾乎與丁○○、李三和二人搶槍、扭打同
    時，即與戊○○發生互毆，無暇他顧，於聽到槍響時則因驚
    嚇住手遭壓制在地，而被告丙○○則任由證人己○○拉在一
    旁，不曾以言語或肢體動作為丁○○或乙○○助勢，反於槍
    響後即驚慌失措，與陳姓少年向外逃跑，從而丁○○開槍射
    殺李三和一節，應係被告乙○○、丙○○所始料未及，其等
    與丁○○應無共謀殺人之犯意聯絡甚明。參以被告乙○○、
    丙○○隨丁○○進入屋內後，所發生丁○○持槍以迄開槍等
    情，係在極為倉促之時間內發生，此為告訴人戊○○所自承
    （詳見原審少年法庭93年1月29日訊問筆錄）。是被告乙○○雖隨同丁○○前往李三和住處理論，然其後事發倉促，顯
    已逸脫其與丁○○共同殺人之犯意聯絡範圍，而被告丙○○
    聽聞槍擊聲後即迅速向外逃跑，足見其已在最短時間內，離
    開現場以應變，亦難苛責其等未出手制止，並以此推論其等
    有何共同殺人之未必故意。又檢察官並未提出其他足資證明
    被告乙○○、丙○○與丁○○確有共同殺人犯意聯絡之積極
    證據，而使本院達到毫無合理懷疑之有罪確信程度，從而本
    院尚難逕以乙○○、丙○○與丁○○共同無故侵入李三和住
    宅，遽而推論其等與丁○○就殺人部分亦有犯意之聯絡。從
    而乙○○、丙○○辯稱：不知丁○○持槍要殺人等語，即屬
    可採。
六、綜上所述，檢察官認被告乙○○、丙○○涉有刑法第二百七
    十一條第一項共同殺人罪嫌部分，與起訴之無故侵入住宅犯
    行並無牽連犯之裁判上一罪關係，即非本案之效力所及，本
    院自不得併為審理判決，附此敘明。
據上論結，應依刑事訴訟法第三百六十九條第一項前段、第三百
六十四條、第二百九十九條第一項前段，修正前槍砲彈藥刀械管
制條例第十一條第四項、第十二條第四項，兒童及少年福利法第
七十條第一項，刑法第十一條、第二條第一項、（修正前）第二
十八條、第二百七十一條第一項、第三百零六條第一項、第二百
七十七條第一項、（修正前）刑法第五十五條、刑法第五十一條
第五款、（修正前）第四十七條、第四十二條第三項、（修正前
）第三十八條第一項第一款、（修正前）第三十七條第二項，罰
金罰鍰提高標準條例第一條前段，判決如主文。
本案經檢察官蘇南桓到庭執行職務。
中　　華　　民　　國　　96　　年　　6　　月　　20　　日
                  刑事第二庭    審判長法　官  葉居正
                                      法　官  吳森豐
                                      法　官  吳勇輝
以上正本證明與原本無異。
如不服本判決，應於收受本判決後十日內向本院提出上訴書狀。
其未敘述上訴理由者並得於提起上訴後十日內向本院補提理由書
狀（均須按他造當事人之人數附繕本）「切勿逕送上級法院」。
　　　　　　　　　　　　　　　　　　　書記官  李良倩
中　　華　　民　　國　　96　　年　　6　　月　　20　　日
附錄法條：
修正前槍砲彈藥刀械管制條例第11條第4項
未經許可，持有、寄藏或意圖販賣而陳列第1項所列槍砲者，處1
年以上7年以下有期徒刑，併科新臺幣7百萬元以下罰金。槍砲彈
藥刀械管制條例第12條第4項
未經許可，持有、寄藏或意圖販賣而陳列子彈者，處5年以下有
期徒刑，併科新臺幣3百萬元以下罰金。
刑法第271條第1項
殺人者，處死刑、無期徒刑或10年以上有期徒刑。
中華民國刑法第277條第1項
傷害人之身體或健康者，處3年以下有期徒刑、拘役或1千元以下
罰金。
刑法第306條第1項
無故侵入他人住宅、建築物或附連圍繞之土地或船艦者，處1 年
以下有期徒刑、拘役或3百元以下罰金。
附表：
┌───┬────────────────────────┐
│編號1 │仿ＳＩＧ　ＳＡＵＥＲ廠半自動手槍改造之金屬玩具手│
│      │槍１支（槍枝管制編號0000000000號）。            │
├───┼────────────────────────┤
│編號2 │直徑9ＭＭ金屬彈頭之土造子彈2顆。（原扣案4顆，其 │
│      │中2顆經試射消耗，另2顆亦經本院更(一)審再送刑事警局│
│      │鑑定試射消耗）。                                │
├───┼────────────────────────┤
│編號3 │直徑9ＭＭ金屬彈頭之土造子彈彈頭2顆。            │
│      │                                                │
├───┼────────────────────────┤
│編號4 │直徑9ＭＭ金屬彈頭之土造子彈彈殼2顆。            │
└───┴────────────────────────┘